【裁判字號】    98,交抗,1058
【裁判日期】    980413
【裁判案由】    違反道路交通管理處罰條例
【裁判全文】
臺灣高等法院交通事件裁定            98年度交抗字第1058號
抗  告  人
即受處分人  甲○○
上列抗告人因違反道路交通管理處罰條例案件，不服臺灣板橋地
方法院，中華民國98年3月2日裁定（97年度交聲字第2883號），
提起抗告，本院裁定如下：
    主  文
抗告駁回。
    理  由
一、按汽車（依道路交通管理處罰條例第3條第8款規定，包括機
    器腳踏車）已領有號牌而未懸掛或不依指定位置懸掛者，處
    汽車所有人新臺幣（下同）3600元以上10800元以下罰鍰，
    並禁止其行駛，且牌照亦應吊銷之，道路交通管理處罰條例
    第12條第1項第7款及同條第2項分別定有明文。次按汽車號
    牌懸掛位置，除原設有固定位置外，應依下列規定懸掛固定
    ：機器腳踏車及拖車號牌每車1面，應正面懸掛於車輛後端
    之明顯適當位置，汽車號牌不得變造損毀、塗抹或粘貼其他
    材料、加裝邊框或霓虹燈、裝置旋轉架、顛倒懸掛或以安裝
    其他器具之方式使不能辨認其牌號，並不得以他物遮蔽，如
    有污穢，致不能辨認其牌號時，應洗刷清楚，道路交通安全
    規則第11條第1項第3款及同條第2項亦有明定。又究以汽車
    號牌制度建立之緣由，非單純在貫徹主管機關之車籍管理；
    其於交通違規或事故發生時，亦可便於相關單位發現違規或
    肇事之車輛駕駛人並予以究責，而具有辨識路上行駛中車輛
    之特定功效，對於道路交通安全之管理、維護，自屬重要；
    故為加強主管機關對於道路交通管理之有效性，及利於其他
    用路人對於車輛之識別並藉此保障渠等之行車安全等目的，
    立法者方以前揭規定課以汽車所有人必須依法懸掛汽車號牌
    之作為義務。而汽車所有人有無依前揭規定懸掛車牌，又以
    其是否按道路交通安全規則第11條所規定之將汽車號牌懸掛
    於車輛前後端之「明顯適當位置」並保持其「清晰明確無任
    何不能辨識牌號之情形」為斷。由是可知，機車號牌之懸掛
    ，當非僅懸掛於機車後端為已足，尚須其懸掛之角度、方向
    、位置，於該車輛行進中可達令他人得以清楚辨識該牌號之
    程度時，方符上揭規定意旨所指之「明顯適當位置」。
二、本件抗告人即受處分人甲○○所有之車牌號碼J6D-905號重
    型機車於民國97年8月4日下午1時20分許，在臺北縣汐止市
    ○○○路100號前，因有「號牌不依指定位置懸掛」即機車
    號牌上翹無法辨識牌號之違規情節而為警製單舉發，原處分
    機關乃依道路交通管理處罰條例第12條第1項第7款、同條第
    2項之規定，裁處5400元罰鍰並吊銷牌照。
三、受處分人異議及抗告意旨則略以：受處分人所有之車號J6D-
    905號機車，於97年8月4日中午，停放在臺北縣汐止市○○
    ○路100號前停車格內，員警四處尋找駕駛人，將駕駛人帶
    至警局並開立罰單，受處分人隨後亦到警局了解狀況，因員
    警不發一語，駕駛人及受處分人均不知為何被罰，上開機車
    之車牌裝置位置與一般車牌無異，無論從任何角度，均能辨
    識車牌號碼，採證拍照非違規行為時所拍，當時係員警先拍
    原本之樣式，再動手將車牌扳起晃動後拍照，上開機車車牌
    並無不能辨識之情形，警方不能任意臨檢靜止未行駛之車輛
    ，原審未傳喚案外人謝清順而採信員警之證詞處罰受處分人
    ，難昭折服，為此請求撤銷原處分云云。
四、經查：
  (一)本件受處分人甲○○於所有之車牌號碼J6D-905號重型機車
    於上揭時、地，為警指稱有「號牌不依指定位置懸掛」即機
    車號牌上翹無法辨識牌號之違規情節而製單舉發之事實，為
    受處分人所不爭執，有臺北縣政府警察局97年8月4日北縣警
    交字第C00000000號舉發違反道路交通管理事件通知單附卷
    可稽（見原審卷第11頁）。
  (二)受處分人固稱上開機車車牌裝置位置原與一般車牌無異，無
    論從任何角度，均能辨識車牌號碼，是警方自行將車牌扳起
    後拍照，警方不能任意臨檢靜止中之車輛，員警之證詞不足
    採信云云。惟查：
  1.證人即本案舉發員警侯春發於原審審理時到庭具結證稱：當
    時伊在路上巡邏，看到駕駛人（案外人謝清順）騎著這輛機
    車從伊面前經過，後面的車牌翹得很高，看不清楚車牌（號
    碼），該車牌不是在正常的情形，因為怕駕駛人受傷，伊是
    尾隨駕駛人在他停車後才拍照的，駕駛人大概在伊跟車後騎
    了5、60公尺就停車了，伊拍的4張車牌照片，2張是正常的
    ，2 張是翹起的，伊在追的時候本輛機車車牌是翹起來看不
    見車號的狀態，就是無法辨識車號，追車時該機車車牌還會
    抖動等語（見原審卷第23頁至第24頁）。又上開機車車牌確
    實可上扳翹起，與一般正常車牌角度不同之事實，亦有採證
    照片4張附卷可考（見原審卷第13頁、第14頁）。
  2.又交通警員掣單舉發違反道路交通管理處罰條例所列之違規
    事實，本質上為行政處分，係公務員基於職務上權力，依法
    就特定之具體事件所為具有公法上效果之單方行政行為，基
    於公務員為公法上行為具有公信力之原則，該行政處分當可
    被推定為真正，其據以依法處分之事實認定亦為真正無誤，
    本此公信原則，乃立法者賦予行政機關制定違反道路交通管
    理事件統一裁罰基準及處理細則，使勤務警員得當機處分，
    以達其維護交通秩序、安全之行政目的。反之，若謂公務員
    一切行政行為均需預留證據以證其實，則國家行政勢必窒礙
    難行。據此，刑事訴訟法就犯罪證據有關之規定中，與屬行
    政秩序罰之交通違規裁罰本質不合之部分，自不在準用之列
    。法院若查無證據足資證明員警有捏造事實違法取締之情事
    ，則執勤警員本其維護交通秩序、安全職責所為之舉發，自
    應受到合法、正確之推定。茲舉發警員侯春發係在場之目擊
    證人，其到庭以具結擔保供述之真實性，且與受處分人素不
    相識，又無嫌隙，應無攀誣受處分人之理，自不得僅以證人
    侯春發為本件開單舉發之警員而全盤抹煞其在訴訟上所具有
    目擊證人之資格，其證言自得採為法院裁判之依據；本件舉
    發警員侯春發已清楚證述本件舉發過程，且受處分人於97年
    8月4日曾至警局了解本件違規狀況，並於警局簽收罰單（即
    舉發違反道路交通管理事件通知單）之事實，業據受處分人
    於聲明異議狀坦認在卷，而上開通知單上已載明違規事項為
    「號牌安裝旋轉架」，舉發違反法條為「道路交通管理處罰
    條例第12條第1項第7款」，足認受處分人於遭舉發時已知悉
    本件違規事實為何（號牌不依指定位置懸掛）。是證人侯春
    發上開證述舉發受處分人之情節，應屬信而有徵，堪予採信
    。且依據交通部96年4月26日交路字第0960028650號函釋：
    車輛號牌擅自裝置可控制變動之旋轉架上，無論其行駛有無
    操作使用，已違反道路交通管理處罰條例第12條第1項第7款
    「已領有號牌不依指定位置懸掛」之規定（見原審卷第12頁
    ）。是本案員警依法製單舉發，並無違失。
  3.綜上，足認上開機車號牌之懸掛方式，確使他人難以於通常
    情形（機車行駛中他人由後方平行目視）下清楚辨識該號牌
    上之車號，即與前揭道路交通安全規則中所規定之機器腳踏
    車後方號牌應正面懸掛於車輛後端之「明顯適當位置」之要
    求不相符合，受處分人不依指定位置懸掛號牌之違規事實堪
    以認定，警方依法自得對之製單舉發。
  (三)受處分人又辯稱上開機車係向友人購買，買來時就是這樣並
    未改動，且員警於舉發時未告知為何被罰云云，然揆諸前揭
    規定之立法意旨，將號牌懸掛於明顯適當位置既係為使交通
    管理機關辨明行駛中車輛是否獲得用路許可，亦使用路人、
    執法機關知悉行駛於路上之車輛為何人所有，藉以保障行車
    安全，維護社會秩序，則如車輛未依指定位置懸掛號牌，即
    不應上路行駛，受處分人買入上開機車後，即為該車之所有
    人，本應注意檢查該車是否有違反相關交通法規所列規定而
    不得駕駛上路之情事，若有即應於修理或補救後才能讓該車
    上路行駛，竟任令該車於號牌未懸掛於車輛後端明顯適當位
    置之情形下上路行駛，即屬違反規定之行為，不論該車號牌
    係由何人動手改裝，受處分人均不得藉以免責。
  (四)綜上所述，受處分人違規之事實，其事證明確，應堪認定，
    無再予傳訊相關人員之必要。原審法院認原裁罰並無不合，
    駁回受處分人之異議，其認事用法，均無不當。受處分人抗
    告意旨，仍執前詞，否認違規行為，核無理由，抗告應予駁
    回。
五、據上論斷，應依道路交通管理處罰條例第89條，道路交通案
    件處理辦法第26條，刑事訴訟法第412條，裁定如主文。
中    華    民    國    98    年    4    月  13      日
                  刑事第八庭    審判長法  官  鄭文肅
                                      法  官  蔡光治
                                      法  官  劉嶽承
以上正本證明與原本無異。
不得再抗告。
                                      書記官  魏淑娟
中    華    民    國    98    年    4     月    13    日


司法院資訊處製作；財團法人民間司法改革基金會備份。
